臺灣高等法院刑事判決　　　　　　　　96年度上訴字第3490號
上　訴　人　臺灣臺北地方法院檢察署檢察官
上　訴　人
即　被　告　甲○○
上列上訴人等因被告違反毒品危害防制條例案件，不服臺灣臺北
地方法院96年度訴字第580號，中華民國96年6月29日第一審判決
（起訴案號：臺灣臺北地方法院檢察署96年度毒偵字第848號）
，提起上訴，本院判決如下：
    主  文
原判決撤銷。
甲○○施用第二級毒品，累犯，處有期徒刑柒月；減為有期徒刑
參月又拾伍日，如易科罰金，以新臺幣壹仟元折算壹日。
扣案之第二級毒品甲基安非他命（驗餘總淨重壹點陸捌公克）沒
收銷燬之，上開包裝袋貳只沒收。
    事  實
一、甲○○前因施用毒品案件，二度經觀察、勒戒後，因認無繼
    續施用之傾向，經臺灣板橋地方法院檢察署檢察官分別於民
    國89年1月11日、90年12月28日，以88年度毒偵緝字第499號
    、90年度毒偵字第3676號為不起訴處分確定。復因偽造文書
    案件，經臺灣板橋地方法院以90年度訴字第1068號判處有期
    徒刑4月，於92年1月24日易科罰金執行完畢。又基於施用第
    二級毒品之概括犯意，自94年3月間至同年5月31日，連續施
    用第二級毒品多次，為警查獲，經臺灣臺北地方法院以94年
    度易字第909號判處有期徒刑5月，復經本院以94年度上易字
    第1611號判決駁回上訴確定。又自95年4月間至同年5月28日
    ，連續施用第二級毒品數次，經臺灣臺北地方法院以95年度
    易字第1713號判處有期徒刑6月。仍不知悔改，基於施用第
    二級毒品甲基安非他命（起訴書誤為安非他命）之犯意，於
    96年2月23日上午3、4時許，在其臺北縣板橋市○○路163之
    1號居所內，以玻璃球吸食器燒烤方式施用第二級毒品甲基
    安非他命1次，並於施用後即將玻璃球吸食器丟棄滅失。嗣
    於96年2月23日上午6時40分許，在臺北市中山區○○○路○
    段58巷口因違規停車經警盤查發現其持有第二級毒品甲基安
    非他命（驗餘總淨重1.68公克）及其所有供盛裝甲基安非他
    命所用之包裝袋2只。
二、案經臺北市政府警察局中山分局移送臺灣臺北地方法院檢察
    署檢察官偵查起訴。
    理  由
一、上揭事實，業據上訴人即被告甲○○於原審及本院供承不諱
    ，而其尿液經檢驗結果，亦呈安非他命及甲基安非他命陽性
    反應，有臺灣尖端生技醫藥股份有限公司96年3月7日濫用藥
    物檢驗報告在卷可稽（見偵查卷第44頁），復有第二級毒品
    甲基安非他命（驗餘總淨重1.68公克）及盛裝上開甲基安非
    他命所用之包裝袋2只扣案可資佐證。又上開扣案結晶，經
    鑑驗結果，含有甲基安非他命成分，總淨重1.70公克、取0.
    02公克化驗，驗餘淨重1.68公克，有臺北市政府警察局96年
    5月4日北市鑑毒字第276號鑑驗通知書在卷可稽（見原審卷
    第36頁），足認被告前開任意性自白確與事實相符，本件事
    證明確，被告犯行堪以認定。
二、又安非他命、甲基安非他命固同屬安非他命類之中樞神經興
    奮劑，且俗名通常互為混用，惟二者究係不同之第二級毒品
    ，並以甲基安非他命目前國內濫用最為嚴重。而施用甲基安
    非他命之代謝最先是去N-甲基（N-deme thylation）形成安
    非他命，而施用甲基安非他命後，在正常尿液PH值情況下，
    24小時內，有43%服用劑量以甲基安非他命原態排出；另施
    用安非他命後24小時內，有30%以安非他命原態排出，20%經
    去氨基作用及氧化作用形成苯甲酸，2%經反應形成Norephed
    rine（參行政院衛生署出版「物質濫用」、「常見濫用藥物
    檢驗方法彙編」所載）。而施用安非他命後，其尿液不致檢
    出甲基安非他命陽性反應，而施用甲基安非他命後，其尿液
    可檢出甲基安非他命和其代謝物安非他命成分，有行政院衛
    生署管制藥品管理局93年11月2日管檢字第0930010499號函
    可參。是尿液經檢驗出甲基安非他命陽性，係被告施用甲基
    安非他命後以甲基安非他命原態排出者；而檢驗出安非他命
    陽性部分，乃施用甲基安非他命、安非他命均可檢驗出安非
    他命陽性反應。則由本件被告尿液經檢驗結果，呈甲基安非
    他命陽性反應，且扣案結晶，經鑑驗亦係甲基安非他命，足
    以認定被告係施用甲基安非他命，而非安非他命。是公訴人
    就此部分記載為安非他命，應予更正。
三、核被告所為，係犯毒品危害防制條例第10條第2項之施用第
    二級毒品罪。其持有第二級毒品甲基安非他命，既意在供己
    施用，其持有之低度行為已為施用之高度行為吸收，不另論
    罪。又被告前因偽造文書案件，經臺灣板橋地方法院以90年
    度訴字第1068號判處有期徒刑4月，而於92年1月24日易科罰
    金執行完畢，有本院被告前案紀錄表在卷可憑，於受有期徒
    刑之執行完畢後，5年以內故意再犯本件有期徒刑以上之施
    用第二級毒品罪，為累犯，應依刑法第47條第1項之規定加
    重其刑。
四、原審認被告所犯罪證明確，予以論罪科刑，固非無見。惟查
    ：（一）本件被告所施用者，應係甲基安非他命，原判決載
    為安非他命，尚有未當。（二）扣案之甲基安非他命總淨重
    1.70公克，取0.02公克化驗，驗餘淨重1.68公克，有臺北市
    政府警察局96年5月4日北市鑑毒字第276號鑑驗通知書在卷
    可稽（見原審卷第36頁），原審誤認驗餘淨重1.75公克，亦
    有未洽。（三）被告行為後，中華民國96年罪犯減刑條例業
    於同年7月16日生效施行，被告所犯合於減刑規定，為原審
    判決時所未及審酌。檢察官及被告上訴，認被告所犯合於減
    刑規定應得減刑，為有理由，且原判決亦有可議，自應由本
    院將原判決予以撤銷改判。爰審酌被告前因施用毒品，業經
    觀察勒戒期滿，並經檢察官不起訴處分在案，再犯施用第二
    級毒品犯行，戕害己身，足見其意志薄弱，仍無法遠離毒品
    及犯後尚知坦承犯行而具悔意等一切情狀，量處如主文所示
    之刑，並依法予以減刑後，諭知易科罰金之折算標準。至扣
    案之第二級毒品甲基安非他命（驗餘總淨重1.68公克），係
    違禁物，依毒品危害防制條例第18條第1項前段宣告沒收銷
    燬之；而扣案供盛裝上開第二級毒品之包裝袋2只，均係被
    告所有而供本件犯罪所用之物，均依刑法第38條第1項第2款
    之規定宣告沒收。
五、公訴意旨另以：被告另於96年2月23日上午8時8分，回溯26
    小時（不含為警查獲至採尿時間）內某時在不詳地點施用第
    一級毒品海洛因1次，因認被告另涉有毒品危害防制條例第
    10條第1項之施用第一級毒品罪嫌。惟被告於偵審中均堅決
    否認有何施用第一級毒品犯行，而被告於96年2月23日經警
    逮捕後所採集之尿液，經送臺灣尖端生技醫藥股份有限公司
    以酵素免疫分析法鑑定結果，亦呈第一級毒品陰性反應之事
    實，有該公司96年3月7日濫用藥物檢驗報告可資佐證（見偵
    查卷第44頁），足認被告上開並未施用第一級毒品之辯解，
    尚堪採信。惟公訴人認被告所涉此部分施用第一級毒品罪嫌
    倘成立犯罪，與前揭論罪科刑部分有想像競合犯之裁判上一
    罪關係，爰不另為無罪之諭知，附予敘明。
六、被告經合法傳喚，無正當理由不到庭，爰不待其陳述，逕行
    判決。
據上論斷，應依刑事訴訟法第369條第1項前段、第371條、第364
條、第299條第1項前段、毒品危害防制條例第10條第2項、第18
條第1項前段、刑法第11條、第47條第1項、第38條第1項第2款、
第41條第1項前段、中華民國96年罪犯減刑條例第2條第1項第3款
、第7條、第9條，判決如主文。
本案經檢察官郭弘佑到庭執行職務。
中　　華　　民　　國　　96　　年　　10　　月　　8 　　日
 　　　　      　 刑事第二庭審判長法　官　呂丹玉
                                  法　官　林恆吉
                                  法　官　王詠寰
以上正本證明與原本無異。
被告不得上訴。
檢察官如不服本判決，應於收受送達後十日內向本院提出上訴書
狀，其未敘述上訴之理由者並得於提起上訴後十日內向本院補提
理由書（均須按他造當事人之人數附繕本）。
                                  書記官  駱麗君
中　　華　　民　　國　　96　　年　　10　　月　　8 　　日
附錄：本案論罪科刑法條全文
毒品危害防制條例第10條
施用第一級毒品者，處 6 月以上 5 年以下有期徒刑。
施用第二級毒品者，處 3 年以下有期徒刑。
